臺灣士林地方法院刑事判決　　　　　　　 93年度訴字第574號
公　訴　人　臺灣士林地方法院檢察署檢察官
被　　　告　甲○○
選任辯護人　廖于清律師
　　　　　　王嘉斌律師
　　　　　　歐宇倫律師
被　　　告　乙○○
上列被告因妨害公務等案件，經檢察官提起公訴（93年度偵字第
6508號），本院判決如下：
    主  文
甲○○損壞公務員職務上掌管之物品，處有期徒刑捌月，扣案之
柺杖壹支沒收。又服用酒類，不能安全駕駛動力交通工具而駕駛
，處拘役肆拾日，如易科罰金，以佰元折算壹日。
乙○○共同傷害人之身體，處有期徒刑肆月，如易科罰金，以
佰元折算壹日。緩刑年。扣案之柺杖壹支沒收。
    事  實
一、甲○○於民國93年4 月4 日下午5 時許，先在臺北市北投區
    ○○○路2 段某餐廳內飲酒至有醉意，已達不能安全駕駛動
    力交通工具之狀態，竟於同日晚間6 時30分許，駕駛車牌號
    碼FB－2602號自用小客車，並逆向併排停放在臺北市北投區
    ○○○路2 段64號前，適臺北市政府警察局北投分局警備隊
    小隊長丙○○、員警王玨捷2 人身著制服，騎乘巡邏機車在
    上址執行巡邏勤務，王玨捷發現上開違規，欲上前取締盤查
    ，即先將車牌BJS －635 號警用機車之紅色警示燈打開，同
    時駕駛該機車至甲○○上開汽車車頭前約2 、3 公尺處，正
    對甲○○之汽車停靠機車，然後往甲○○汽車方向走來，甲○○原站立在其汽車旁與人談話，見員警靠近，為規避取締
    ，立刻鑽入駕駛座，駕車沿臺北市北投區○○○路○ 段北往
    南方向逃逸，王玨捷立即返身騎乘上開警用機車追趕，至中
    央北路2 段21號與文化三路口，甲○○駛至慢車道停等紅燈
    時，其前方慢車道適有1 部機車，左方快車道則有1 部小客
    車，均暫停等紅燈狀態中，王玨捷尾隨甲○○之車至該處，
    即將機車騎至甲○○自小客車駕駛座外左側，當時甲○○駕
    駛座車窗開啟，王玨捷以手勢及言詞示意甲○○靠路邊停車
    受檢，惟甲○○仍圖脫逃取締，見其車前之不詳機車與王玨
    捷機車間猶有空隙，惟不足其車通過，竟基於擦撞警車、傷
    害及妨害公務之故意，迅將方向盤左轉，加緊油門，駕車自
    該空隙駛出，任由其車左前車門及左側車身擦撞王玨捷騎乘
    之警用巡邏機車右側，並迴轉往對向車道逃逸，王玨捷機車
    遭甲○○擦撞後，倒向左側碰及停等紅燈不詳之汽車後，復
    向右倒地，其機車之踏板、右手把及右後座踏板等零件破裂
    損壞，致不堪使用，並致王玨捷倒地，造成王玨捷右手擦傷
    3 處各約3 ×1公 分、1 ×1 公分、1 ×1 公分、左手擦傷
    3 處各約1 ×1公 分、1 ×1 公分、2 ×2 公分、左大腿擦
    傷5 ×5 公分、右膝擦傷2 ×2 公分、左膝擦傷2 處各約2
    ×2 公分、3 ×3 公分、右小腿擦傷4 ×1 公分。王玨捷倒
    地後，立即起身，與騎車在後趕至之丙○○一同迴轉，嗣分
    路追捕甲○○，旋在臺北市北投區○○○路○ 段42巷11弄1
    號前，由王玨捷迎面攔下甲○○之汽車，甲○○於是靠右停
    車，人下車，王玨捷質問甲○○為何剛才拒絕盤查並衝撞警
    車，甲○○表示並沒有要撞王玨捷等語，惟竟接續同上妨害
    公務之犯意，並基於傷害王玨捷之故意，出拳欲毆打王玨捷
    ，王玨捷將其架開並抓住甲○○之衣領，欲壓制甲○○，然
    甲○○力量較大，2 人即互相拉扯，此時甲○○之父母、女
    友及乙○○往此拉扯中之何、王2 人靠近，何論（已死亡，
    經檢方為不起訴處分）竟基於共同傷害王玨捷及妨害公務之
    犯意，以其所有之柺杖自後方毆擊王玨捷戴有安全帽之頭部
    及頸部，王玨捷受毆立時拉住甲○○往旁邊閃，惟見何論欲
    繼續持拐杖對其攻擊，王玨捷遂將甲○○放開，並喝稱：不
    要過來，否則要開槍等語，甲○○及其父母、女友與乙○○
    仍向王玨捷靠近，何論又持柺杖欲毆打王玨捷，王玨捷於是
    拿出警棍架開約7 、8 下，此時甲○○衝過來，質問王玨捷
    為何打其父親等語，並基於同上之犯意，以右手臂扣住王玨
    捷之頸部，將王玨捷身體往後拉，王玨捷之安全帽因此落地
    ，王玨捷欲轉頭制止甲○○，詎何論復自後方持柺杖敲打王
    玨捷頭部10餘下，王玨捷於是奮力將甲○○推開，反身往42
    巷11弄口方向跑，並以無線電呼救，甫呼救完畢，何論等人
    又圍過來，甲○○復接續前開犯意衝過來，與王玨捷復發生
    拉扯，甲○○將王玨捷壓制在地上，適丙○○趕至，丙○○
    即出手將甲○○拉開，何論猶接續前開犯意，持柺杖敲擊丙○○頭部，王玨捷欲伸援丙○○，乙○○見狀，竟萌共同妨
    害公務之故意，拉住王玨捷，惟當王玨捷告以要告乙○○妨
    害公務，乙○○聞言即刻放手，王玨捷與丙○○終將甲○○
    制伏，乙○○復接續共同妨害公務及傷害之故意，出手拉開
    丙○○，丙○○將乙○○甩開，乙○○復自丙○○背後以雙
    手架住丙○○，此時何論接續同上犯意，持柺杖又毆向王玨
    捷，王玨捷即放開甲○○，仍以警棍架開何論之柺杖，甲○○亦接續同上犯意，以腳踹被乙○○架住之丙○○腹部，及
    毆打其臉部，王玨捷見狀再支援丙○○，此時其他支援之員
    警始到場，將甲○○制伏。丙○○因前開受毆，受有前頸部
    瘀傷2 處各2 ×0.5 公分、後頸部浮腫5 ×3 公分等傷害，
    王玨捷受有頭皮擦傷5 ×1 公分、前額擦傷2 處各約1 ×1
    公分、頸部擦傷2 ×1 公分、前胸擦傷3 ×3 公分等傷害。
    嗣甲○○、何論為王玨捷、丙○○及支援之員警制止逮捕，
    因警方發現甲○○有飲酒現象，乃予施測，經測得其呼氣酒
    精濃度達每公升0.63毫克。
二、案經被害人丙○○、王玨捷告訴及臺北市政府警察局北投分
　　局移送臺灣士林地方法院檢察署檢察官偵查起訴。
    理  由
一、訊據被告甲○○對於前開酒後駕車及毆打警察、與警方發生
    拉扯等行為坦承不諱，惟就擦撞機車部分否認有毀損公務機
    車及妨害公務之犯意，辯稱：當時在中央北路2 段21號與文
    化三路路口，因接到親戚電話要去泡溫泉，於是決定立刻迴
    轉先要將父母送回家，並非為躲避警察，當時伊駕駛座旁車
    窗是關閉，並未發現警察在其左側，也未聽到警察機車倒地
    之聲響云云。經查：
  (一)被告2 人上開犯行業據證人王玨捷、丙○○到庭證述明確（
    見本院94年4 月7 日審判筆錄）。查：被告暫停於慢車道等
    紅燈當時，其車前尚有1 部機車，其車左側另有1 部小客車
    均停等紅燈，且其車上尚有父母、前女友等人，此部分業據
    被告甲○○為相同之陳述，因此，倘非遇緊急之狀況，被告
    豈有自慢車道中急急竄出之理？且因其車上載有親人，在上
    開狀況下欲迴轉至對向車道，勢必相當留心前方及左側之車
    ，以免發生擦撞，或造成車上乘客之不適，被告卻違反常情
    ，在紅燈狀態下，加緊油門駛出，之後再踩煞車違規迴轉，
    造成巨大噪音，並使左側車身撞到警用巡邏機車，因而引起
    當時正在騎樓等公車之證人戊○○之注意，此亦經證人戊○○於偵查及本院審理中證實（見偵查卷第145 頁、及本院同
    上審判筆錄第14頁），猶有甚者，被告甲○○自上開地點迴
    轉後，即駛入巷道試圖擺脫警方之追躡，關於其為何穿梭於
    巷道之間之事實，其亦坦承因前女友在車上告知伊迴轉時有
    警車追伊，伊為避免警方取締酒後駕車，於是想駛入巷內停
    好車子等語，足見其有逃離警方取締之意，參諸上開違常的
    急速迴轉動作，足以顯示其所辯前開迴轉動作並非因為發現
    警察在其駕駛座左側，其於迴轉時目視前方未向左察看云云
    ，顯不可採信。況王玨捷於本院證述其穿著制服，靠近停等
    紅燈之甲○○汽車駕駛座車門約30公分，其所騎乘之機車車
    頭距甲○○汽車駕駛座車門約僅20公分，當時駕駛座旁之窗
    戶開啟，伊確實有以言詞並以手勢要求甲○○靠邊停車，甲○○立即加緊油門，方向盤打左，迅速將車駛出，甲○○車
    左側車身撞及其機車，致其機車往左側倒碰撞他車，復往右
    倒地等語甚明，足認被告甲○○係意圖脫免取締，而明知駕
    車迴轉將撞及警車，致警車毀損、警員受傷，乃基於妨害公
    務、傷害、損壞公務機車等犯意，於上開中央北路2 段21號
    與文化三路路口，啟動汽車迴轉，致擦撞王玨捷所騎乘之機
    車。
  (二)目擊證人丁○○於本院具結證稱：伊於93年4 月4 日下午6
    時30分許，在中央北路2 段42巷口家門前洗車時，發現一部
    福特天王星鐵灰色自小客由中央北路2 段68巷進入，於42巷
    及68巷口撞到一部停在該路口之廂型車，該車加速逃逸往中
    央北路42巷口離去，幾秒鐘後於中央北路2 段42巷口發現該
    部自小客車又撞到路邊停放之汽車，駕駛（經指認為甲○○
    ）下車後又與警方發生拉扯，好像警員要制伏，甲○○一直
    反抗，還看到老先生（經指認為何論）以手中之柺杖連續毆
    打警察頭部。警員之安全帽與眼鏡落地，後來警員才趁隙拿
    無線電呼叫，當時有十幾個人圍觀，但沒有人敢靠近，警員
    當時沒有拿槍出來，有看到丙○○到現場時，被不詳之人從
    後方架住，甲○○有揮打動作等語。伊確定駕駛是甲○○，
    因為他進入中央北路2 段42巷及68巷口時，有持續十秒按汽
    車喇叭，且當時伊家門口大燈已開啟，更能看見何人在駕駛
    等語（見本院上開審判筆錄第13頁及偵查卷第145 頁），所
    述被告甲○○妨害公務與王玨捷發生拉扯，何論以柺杖攻擊
    王玨捷等情，核與王玨捷所述相符，復有丙○○於偵查中陳
    稱：「當天我和王玨捷二部機車服巡邏勤務，甲○○逆向停
    車，王員上前追，我聽到無線電叫支援時才趕過去，我見到
    何論在打王玨捷，旁邊有家屬圍著，我叫他們不要打警察，
    乙○○以雙手架住我，甲○○以腳踢我肚子並以手打我，我
    才當場逮捕他們」等語（見偵查卷第144 頁），且有王玨捷
    於上開拉扯行為中遭毀損之眼鏡照片2 張可參（見偵查卷第
    40 頁）， 足認被告2 人此部分自白與事實相符。
  (三)王玨捷、丙○○受傷之情形，有台北市立陽明醫院診斷證明
    書2 張在卷可憑（見偵查卷第86頁），王玨捷之公務機車遭
    毀損情形有卷附機車照片可參（見偵查卷第41、42、43、11
    0 至112 頁），並經其證述明確。被告甲○○小客車因與王
    玨捷之公務機車擦撞，造成左側前後車門擦痕，亦有照片在
    卷可稽（見偵查卷第109 、110 、114 、115 頁），從照片
    顯示甲○○小客車左側有連慣性之擦痕，自左前車門至左後
    車門，與王玨捷機車毀壞情形，均顯示2 車擦撞之力道非輕
    ，據此，亦足以判定被告甲○○所辯稱不知情擦撞及王玨捷
    之機車云云，為卸責之詞，甲○○擦撞王玨捷機車後未稍作
    停歇，仍迅速迴轉，亦足以佐證其非但知情，且係基於故意
    擦撞而圖脫逃之。其明知警員正執行公務，並預見倘擦撞其
    機車，必致機車倒地，騎乘機車上之警員因而倒地受傷，竟
    仍故意為之，其具妨害公務、毀壞公務用品、及傷害之犯意
    已明。
  (四)被告甲○○基於妨害公務及傷害之犯意與王玨捷拉扯中，何
    論出手以柺杖毆打王玨捷，之後何論再次以柺杖毆打王玨捷
    ，王玨捷以警棍相抗，甲○○尚出手扣住王玨捷之頸部，之
    後甲○○尚將王玨捷壓制在地，經丙○○趕至出手拉甲○○
    ，何論又以柺杖打丙○○，乙○○也出手拉王玨捷，並以雙
    手自後方架住丙○○，任由甲○○出手毆打丙○○，足認其
    3 人於行為當時有共同妨害公務及傷害犯意之聯絡，分擔實
    施之行為。
  (五)被告甲○○酒後駕車，查獲時其呼氣酒精濃度達每公升0 ．
    63毫克之事實，除被告之自白外，另有測試觀察紀錄表、酒
    精濃度測定表等在卷可按（見偵查卷第126頁）。
  (六)綜上，被告2 人罪證明確，其等犯行應依法論科。
二、按當人飲酒後，若以呼氣酒精濃度測試器測得之濃度達到每
    公升0.5 毫克時，其反應較慢，感覺減低，將影響駕駛；達
    到每公升0.75毫克時，思考、個性及行為均會改變；達到每
    公升1.0 毫克時，步態不穩，噁心嘔吐，精神混惑不清晰；
    達到每公升1.5 毫克時，說話不清楚，感覺喪失，視力模糊
    ；達到每公升2.0 毫克時，體溫與血糖均降低，肌肉控制差
    ，甚且導致癲發作等情，業經行政院國軍退除役官兵輔導
    委員會台北榮民總醫院88年8 月5 日北總內字第26868 號
    函闡釋綦詳，被告甲○○呼氣酒精濃度高達每公升0.63毫克
    ，已達不能安全駕駛動力交通工具之程度，至為明確，竟仍
    駕駛汽車，核係犯刑法第185 條之3 公共危險罪。又刑法第
    138 條，所謂妨害公務員職務上掌管物品罪，係指該物品公
    務員本於職務上之關係而掌管之物，並非泛指一般生活設備
    ，本件王玨捷所騎乘之機車標有「台北市政府警察局巡邏車
    」等字體，有照片附卷可參，於客觀上應認係公務員因職務
    關係而掌管之物品。被告甲○○於台北市政府警察局北投分
    局警備隊警員王玨捷對其交通違規行為依法要求其靠路邊停
    車欲加以取締時，故意妨害其公務，擦撞警車，造成警車部
    分零件毀損、並致警員受傷，核被告甲○○此部分行為係犯
    刑法第135 條第1 項對於公務員依法執行職務時施強暴罪、
    同法第277 條第1 項傷害罪、同法第138 條妨害職務上掌管
    之物品罪。又被告甲○○下車後與何論、乙○○共同傷害警
    察，核被告2 人此部分所為，係犯同法同法第135 條第1 項
    妨害公務罪、第277 條第1 項傷害罪。被告2 人先後對於公
    務員依法執行職務時施強暴密接關連之數個舉動，時間密接
    ，係基於一個意思決定，接續進行，皆係其妨害公務、傷害
    行為之一部分，為接續犯。又被告甲○○所犯妨害公務、傷
    害、毀壞職務上掌管物品等3 罪，係以故意擦撞警車致警員
    跌倒受傷，及毆打警員之強暴行為，同時侵害警員身體安全
    法益、公務用品財產法益及國家公務權力作用等3 法益，應
    依刑法第55條想像競合之例從一重之妨害職務上掌管之物品
    罪處斷；同理，被告乙○○所犯上開2 罪，亦依想像競合之
    例從一重之傷害罪處斷。公訴人認被告甲○○所犯3 罪、乙○○所犯上開2 罪各有方法結果之牽連關係，應依牽連犯之
    規定從一重處斷，容有誤會。被告2 人與何論之間，在中央
    北路2 段42巷11弄之妨害公務及傷害罪部分，有犯意之聯絡
    及行為之分擔，均為共同正犯。被告2 人於同一場合對數名
    公務員妨害公務，侵害一國家法益，應包括評價為1 罪，被
    告2 人同時傷害王玨捷、丙○○2 人之身體法益，亦依想像
    競合之規定論以1 罪。被告甲○○所犯上開公共危險罪、妨
    害職務上掌管物品罪二罪間，犯意各別，構成要件亦不相同
    ，應分論併罰。爰審酌被告2 人身為國民，本應遵守紀律，
    服從警員之指揮稽查，其為脫免取締、逮捕，竟一再施暴於
    執行職務之警員，並造成2 名警員前揭傷害，及公務機車受
    損，嚴重影響社會秩序及公權力之執行，並考量被告2 人之
    生活狀況、素行、犯罪動機、方法、所造成之損害及其到庭
    後甲○○坦承部分犯行、乙○○坦承全部犯行等一切情狀，
    各量處如主文所示之刑，並就乙○○所宣告之刑，及甲○○
    公共危險罪部分，諭知易科罰金之折算標準。末查被告乙○○雖曾於82年間因違反槍砲彈藥刀械管制條例，經判處有期
    徒刑6 月，並於82年7 月22日易科罰金執行完畢，惟執行完
    畢後，5 年內未曾受有期徒刑以上刑之宣告，此有台灣高等
    法院被告全國前案紀錄表1 份在卷可憑，本院審酌其有正當
    職業，又係因見親戚甲○○與警方拉扯，一時情急衝動失慮
    ，始犯下本案，犯後坦承犯行，態度誠懇，經王玨捷當庭表
    示願原諒之，本院因認所宣告之刑以暫不執行為當，併宣告
    緩刑3 年，以啟自新。扣案之柺杖1 支，為共犯何論所有，
    供本件犯罪所用，依法沒收之。
據上論斷，應依刑事訴訟法第299 條第1 項前段，刑法第28條、
第135 條第1 項、第138 條、第185 條之3 、第277 條第1 項、
第55條、第41條第1 項、第74條第2 款、第38條第1 項第2 款，
罰金罰鍰提高標準條例第1 條前段、第2 條，判決如主文。
本案經檢察官薛嘉珩到庭執行職務。
中　　華　　民　　國　　94　　年　　4 　　月　　21　　日
                  刑事第二庭審判長法  官  林清吉
                                  法  官  莊明達
                                  法  官  趙文卿
以上正本證明與原本無異。
如不服本判決，應於判決送達後10日內，向本院提出上訴狀。
                                  書記官  嚴慧萍
中　　華　　民　　國　　94　　年　　4 　　月　　21　　日
所犯法條
中華民國刑法第一百三十五條第一項
對於公務員依法執行職務時，施強暴脅迫者，處三年以下有期徒
刑、拘役或三百元以下罰金。
中華民國刑法第一百三十八條
毀棄、損壞或隱匿公務員職務上掌管或委託第三人掌管之文書、
圖畫、物品，或致令 不堪用者，處五年以下有期徒刑。
中華民國刑法第二百七十七條第一項
傷害人之身體或健康者，處三年以下有期徒刑、拘役或一千元以
下罰金。
中華民國刑法第一百八十五條之三
服用毒品、麻醉藥品、酒類或其他相類之物，不能安全駕駛動力
交通工具而駕駛者，處一年以下有期徒刑、拘役或三萬元以下罰
金。
